【裁判字號】    96,訴,726
【裁判日期】    970410
【裁判案由】    商標評定
【裁判全文】
臺北高等行政法院判決
                                     96年度訴字第00726號
                              .
原      告  甲○○
            大道國際股份有限公司
代  表  人  甲○○
共      同
訴訟代理人  丙○○
被      告  經濟部智慧財產局
代  表  人  王美花（局長）住同上
訴訟代理人  乙○○
參  加  人  美商‧美國聯合蒸餾酒製造公司
代  表  人  道格拉斯‧法蘭西斯.
訴訟代理人  桂齊恆 律師  （兼送達代收人）
複代 理 人  謝智硯 律師
            廖正多 律師
上列當事人間因商標評定事件，原告不服經濟部中華民國95年12
月19日經訴字第09506185430 號訴願決定，提起行政訴訟，並經
本院裁定命參加人獨立參加本件被告之訴訟。本院判決如下：
    主  文
原告之訴駁回。
訴訟費用由原告負擔。
    事  實
一、事實概要：參加人於民國（以下同）89年03月14日以「美國
    聯合蒸餾酒製造公司標章」商標，指定使用於當時商標法施
    行細則第49條所定商品及服務分類表第33類之「酒（啤酒除
    外）」商品，向被告申請註冊，經被告審查，准列為註冊第
    949009號商標。嗣原告2 人以該註冊商標有違註冊時商標法
    第37條第7 、14款及現行商標法第23條第1 項第12、14款之
    規定，對之申請評定。案經被告審查，以95年07月06日中台
    評字第930361號商標評定書為「申請不成立」之處分。原告
    不服，提起訴願，經訴願決定駁回，原告猶未甘服，遂向本
    院提起行政訴訟。本院因認本件訴訟之結果，參加人之權利
    或法律上利益將受損害，乃依行政訴訟法第42條第1 、3 項
    規定，依職權裁定命參加人獨立參加本件被告之訴訟。
二、兩造聲明：
  (一)原告聲明：
  1.原處分及訴願決定均撤銷，由被告另為「第949009號『美國
    聯合蒸餾酒製造公司標章』商標之註冊應予撤銷」之處分。
  2.訴訟費用由被告負擔。
  (二)被告聲明：
  1.駁回原告之訴。
  2.訴訟費用由原告負擔。
三、兩造之主張：
甲、原告主張：
  (一)參加人非合法登記之外國法人（非適格之外國法人），且早
    已不存在，除本件系爭商標之註冊顯不合法，其註冊自屬無
    效外，其所為之行為應不發生法律上之效力，即無證據力可
    言，則原處分及訴願決定據以認定，均顯為違法：
  1.系爭註冊第949009號「美國聯合蒸餾酒製造公司標章」商標
    ，其商標權人（註冊人）即參加人美商‧美國聯合蒸餾酒製
    造公司（AMERICAN UNITED DISTILLED PRODUCTS COMPANY L
    LC），依其申請系爭商標時（89年03月14日）所提出之西元
    2000年02月15日簽署之宣誓書宣稱其係設籍於美國55415 明
    尼蘇達州，明尼雅波麗斯480 區○○ 街301 號合法成立之公
    司。但經原告向其所載設籍之美國明尼蘇達州政府查證後，
    發現系爭商標權人（註冊人）之外國公司（法人），雖曾由
    設於同地址之AMERICAN UNITED DISTILLING COMPANY,LLC公
    司以「ASSUME NAME （假定名稱）」申請登記，但迄未依法
    設立，更未經明尼蘇達州政府核准登記為合法之法人，其法
    人早已不存在，此有美國明尼蘇達州政府秘書處西元2005年
    11月14日再出具之「CERTIFICATE OF ASSUMED NAME （假定
    名稱證明書）」可證。則參加人於89年03月14日向我國申請
    註冊時，其並非已依法核准設立登記之外國法人，即其於申
    請註冊時並非適格之申請人，甚至當時該法人並不存在，其
    所為商標之註冊自屬無效。
  2.原處分理由四稱：「至於原告主張參加人非合法登記之外國
    法人，並據此認為系爭商標之註冊自屬無效，就該主張，參
    加人提供由美國財政部- 菸酒武器管理局所出具許可號碼分
    別為MN-1-431及MN-P-2843 之文件各乙份，證明參加人公司
    名稱為AMERICAN UNITED DISTILLING COMPANY LLC（AUDC）
    ，亦以AMERICAN UNITED DISTILLED PRODUCTS LLC（AUDP之
    名營業，自西元1997年04月24日即取得在美國進出口酒品及
    銷售酒品之許可，除在西元2003年12月11日曾變更所在址外
    ，迄今有效存在，且各該文件均已經公證及我國駐芝加哥臺
    北經濟文化辦事處之認證。對此，原告並未提供進一步有利
    證據，足以證明參加人非合法登記之外國法人，原告之主張
    並不足採... 。」惟其對於原告94年10月13日所提「商標評
    定案補充理由書(一)」及美國明尼蘇達州政府秘書處西元2005
    年08月04日出具之「CERTIFICATE OF ASSUMED NAME 」、「
    CERTIFICATE OF ADMINISTRATIVE TERMINATION 」、「Cert
    ificate of No Record」等證明文件何以不具證據力竟隻字
    未提，足見原處分及訴願決定對於原告所提有利之證據均未
    加以審酌，自有率斷之處。
  3.原處分及訴願決定對於原告所提有利之證據均未加以審酌，
    自有違法、率斷之處：
    (1)參加人迄今仍稱其係設籍於美國55415 明尼蘇達州，明尼
      雅波麗斯480 區○○ 街301 號合法成立之公司，且迄未變
      更公司名稱及地址，惟依其所稱設籍之美國明尼蘇達州政
      府秘書處西元2005年11月14日再出具之「CERTIFICATE OF
      ASSUMED NAME（假定名稱證明書）」，該公司迄今未依法
      設立，更未經美國明尼蘇達州政府核准登記為合法之法人
      ；即參加人迄今為非經美國政府核准登記之外國合法之法
      人，甚至並無該法人之合法存在，則其於89年03月14日向
      我國申請註冊系爭商標時，其顯不具外國法人之資格，甚
      至於當時並無該法人存在，則由不適格或並不存在之申請
      人所註冊之商標，自屬自始無效。原處分及訴願決定對上
      述證據均未加以審酌，自有違法、率斷之處。
    (2)查參加人提供由美國財政部-菸酒武器管理局所出具之「B
      ASIC PERMIT（基本許可）」MN-1-431及MN-P-2843文件，
      僅能證明被許可人「美國聯合蒸餾公司（AMERICAN UNITE
      D DISTILLING COMPANY,LLC）」有向該局申請許可以「美
      國聯合蒸餾酒公司（AMERICAN UNITED DISTILLED PRODUC
      TS COMPANY,L.L.C. ）」名義從事生意，但並無法證明該
      基本許可所列之「美國聯合蒸餾酒公司（AMERICAN UNITE
      D DISTILLED PRODUCTS COMPANY,L.L.C. ）」為已經美國
      政府依法核准登記之合法公司（法人）；更無法證明該設
      籍於「8172 Marsh Creek Road,Woodbury,MN55125」之「
      American United Distilled Products Company,L.L.C.
      （美國聯合蒸餾酒公司）」即為設籍於「301 4TH AVENUE
      ,SUITE 480,MINNEAPOLIS,MN 55415,U.S.A.」之本件參加
      人「美商‧美國聯合蒸餾酒製造公司（AMERICAN UNITED
      DISTILLED PRODUCTS COMPANY LLC）」。
    (3)由美國財政部-菸酒武器管理局所出具之該「基本許可」
      第5欄「NAME AND ADDRESS OF PERMITTEE」所載之「AMER
      ICAN UNITED DISTILLING COMPANY,LLC（美國聯合蒸餾公
      司）」，依美國明尼蘇達州政府秘書處西元2005年08月04
      日及同年11月14日再出具之「CERTIFICATE OF ADMINISTR
      ATIVE TERMINATION（行政終止證明書）」（參原告94年1
      0月25日「商標評定案補充理由書(一)」之附件5），已證明
      該AMERICAN UNITED DISTILLING COMPANY,LLC（美國聯合
      蒸餾公司）「已違反明尼蘇達州政府規章第322B.960條申
      請年度延展之規定。由於未向本秘書處辦公室提出年度業
      務延展，茲根據明尼蘇達州規章第322B.960條第4項（a）
      款之規定，依行政職權處分終止該責任有限公司。該責任
      有限公司自本證明書上所示日期（即西元2005年02月02日
      ）起不再存在。」則美國財政部-菸酒武器管理局於西元2
      005 年11月08日說明，已於西元2005年02月02日已被明尼
      蘇達州政府處分不再存在之「AMERICAN UNITED DISTILLI
      NG COMPANY,LLC（美國聯合蒸餾公司）」，以一未經州政
      府登記（註冊）為合法公司（法人）之「American Unite
      d Distilled Products CompanyL.L.C.（美國聯合蒸餾酒
      公司）」名義從事生意（營業），並無法證明該「AMERIC
      AN UNITED DISTILLED PRODUCTS COMPANY,LLC」為已依法
      登記之合法公司（法人）。
    (4)更何況由參加人94年12月29日（94）晉商七字第122380號
      「商標評定答辯補充理由書」附件十二中所附之美國財政
      部- 菸酒武器管理局於西元2005年11月08日之說明函末端
      所載：「馬吉林先生要求我們解釋『以什麼名義作生意』
      （dba ）之意義。有時，當一個公司想要使用有別於其公
      司本名之其他名稱，他們必須向當地郡政府註冊一個從事
      生意的公司名稱。通常是為了標籤使用，但也可用在每日
      的生意上，以用來區別與公司本名的另一別名，如果需要
      ，你亦可向郡政府要求此註冊之副本。」參加人既未提出
      其公司「AMERICAN UNITED DISTILLED PRODUCTS COMPANY
      ,LLC（美國聯合蒸餾酒公司）」為經州政府合法登記（註
      冊）之公司（法人），僅憑其所提出美國財政部- 菸酒武
      器管理局出具之進出口及銷售酒品之MN-1-431及MN-P-284
      3 之文件，即認定參加人之「AMERICAN UNITED DISTILLE
      D PRODUCTS COMPANY,LLC」為迄今有效存在之外國合法登
      記之法人，其認事用法顯不符合證據採證法則。
  (二)原處分理由二所指顯與下列事證不符：
  1.原處分理由二指稱：「... 參加人檢附St.Louis印刷公司所
    出具經公證及認證之證明書，主張該印刷公司第1 次印刷特
    級玫瑰標籤係在西元1993年10月，由美國聯邦酒廠（United
    States Distilled Products ）所訂購並付款。該證明書並
    附有2張特級玫瑰紅標籤版本乃由美國聯邦酒廠及Archer Da
    niels Midland Company（以下簡稱ADM公司）所指示而印製
    ，故美國聯邦酒廠早在西元1993年10月，即負擔所有印刷費
    用，委託該印刷公司印製據以評定商標標籤，並在該標籤印
    刷完成後，立即將之使用於酒瓶上。」
  2.查參加人檢附之St.Louis印刷公司所出具經公證及認證之證
    明書係屬私文書，明尼蘇達州公證人之公證僅證明在證明書
    上之簽名為真，並未證明其證明書之內容為真實；我國駐芝
    加哥臺北經濟文化辦事處之認證，亦僅證明「所附文件之DE
    BRA L.PETERFESO 之簽名為真。本辦事處不對此文件內容負
    責」。
  3.查參加人在美國註冊之證明資料影本【詳參加人94年02月24
    日所提出之（94）晉商七字第16106號「商標評定答辯書」
    附件七】為美國專利商標局之商標註冊公告資料，由其公告
    內容所揭示其「FIRST USE（首次使用）」及「IN COMMERCE
    （在商業上）」所載之日期均為「00-0-0000 」即西元1996
    年10月，惟原處分竟稱「參加人檢附St.Louis印刷公司所出
    具經公證及認證之證明書，主張該印刷公司第1 次印刷特級
    玫瑰標籤係在西元1993年10月，... 並在該標籤印刷完成後
    ，立即將之使用於酒瓶上」，顯與上述事證不符，足證該證
    明書所證明之內容顯然不實，原處分予以採認即顯有違誤。
  4.又依參加人檢附之St. Louis 印刷公司所出具之證明書，其
    所附之2 張特級玫瑰紅酒標籤，該標籤上載有總代理為原告
    大道國際股份有限公司（以下簡稱大道公司），但該標籤與
    原告自81年11月間即開發進口，於82年間開始行銷於各大超
    級市場之特級玫瑰紅酒之標籤並不相同，有原告於原評定申
    請書附件二至十二引據之「JOKER 」酒客雜誌可證，尤其由
    其中封面及廣告頁之彩色圖片，即足證參加人檢附之St.Lou
    is印刷公司所出具之證明書，其所附之2 張特級玫瑰紅酒標
    籤並非原告大道公司所使用於「特級玫瑰紅酒SUPERIOR ROS
    E 」之標籤，該證明書顯不具證明力。
  (三)參加人所檢附OPPENHEIMER律師事務所Jeffrey J.Bouslog所
    出具之證明書並無證據力：
  1.原處分理由二認：「...又參加人亦檢附OPPENHEIMER律師事
    務所Jeffrey J.Bouslog 所出具之證明書，說明系爭商標不
    同時期之使用人及權利人；亦即，美國聯邦酒廠於西元1993
    年即委由印刷廠印製據以評定SUPERIOR ROSE GRAPE WINE特
    級玫瑰紅酒商品圖案之標籤，是為系爭商標最早之使用人；
    西元1996年09月，ADM 公司與美國聯邦酒廠簽訂合約，美國
    聯邦酒廠將其包含系爭商標在內之商標、企業名稱及商品標
    識等，授予ADM 公司專屬權，且ADM 公司可再轉讓該等權利
    予MANGINE （即參加人公司代表人）所擁有之相關企業；西
    元1996年參加人公司代表人與ADM 公司設立AUDC（亦以AUDP
    之名營業，即參加人），爾後，ADM 公司再將商標、營業標
    識等授權予AUDC（亦以AUDP之名營業），而AUDP（即參加人
    ）即在臺申請系爭商標... 。」
  2.按該OPPENHEIMER 律師事務所Jeffrey J. Bouslog所出具之
    證明書為私文書，雖經美國明尼蘇達州聖保羅市之公證人公
    證，但公證僅證明該證明書出具人Jeffrey J.Bouslog 之簽
    名為真，並未證明該說明文件之內容為真實，而我駐芝加哥
    臺北經濟文化辦事處之認證亦僅證明公證人DEBRA L.PETERF
    ESO 之簽名為真實，而該證明書中所檢附之各項合約，均可
    為證明而製作，則其真實性依下述事證均屬可議。
  3.依前揭參加人94年02月24日「商標評定答辯書」第4 頁所載
    ，其公司之英文全稱為「AMERICAN UNITED DISTILLED PROD
    UCTS COMPANY LLC」，簡稱則為「AUDC」（或「AUDP」）；
    而其於前揭94年12月29日所提「商標評定答辯補充理由書」
    第2 頁補充理由第二項中則稱「參加人公司名稱為AMERICAN
    UNITED DISTILLING COMPANY LLC （AUDC），亦以AMERICAN
    UNITED DISTILLED PRODUCTS LLC （AUDP）之名營業」，而
    事實上其所指之AUDC與AUDP顯為二不同法律地位之公司，上
    述證明書既證明西元2001年07月31日ADM 公司將由美國聯邦
    酒廠所授予之智慧財產權讓予AUDC，則AUDP（即本件參加人
    ）在臺以系爭商標申請註冊，其法律地位顯然不合；更何況
    已證明AUDP為未經明尼蘇達州政府核准登記（註冊）之公司
    （法人），其申請系爭商標之註冊顯不合法。甚至由上述事
    證於西元2001年07月31日當時系爭商標權人（AUDP）已無該
    法人合法存在，其讓與行為並不發生法律上之效力，該項證
    據自不具證據力。
  4.再者，參加人由上述證明書所載，其係於西元2001年07月31
    日始由ADM 公司讓與系爭商標之權源，但事實上系爭商標之
    申請日則為89年06月08日，足證參加人所舉之上述證明書顯
    與事實不符，且不具證據力。
  (四)參加人於前揭94年02月24日「商標評定答辯書」第3 頁中已
    自承「原告大道公司與參加人間其實早有商業上之往來」，
    且依參加人公司代表人Douglas Mangini 傳真原告甲○○之
    股東持分比率名錄（參原告94年10月13日「商標評定案補充
    理由書(一)」附件2 、3 ）已足證原告甲○○為參加人公司之
    大股東；原告大道公司自81年間即開發系爭商標標籤、葡萄
    圖案之特級玫瑰紅酒，委託國外製造廠加工、製造進口，大
    量行銷於國內市場，於82年間在各大超級市場具有相當之佔
    有率，而具相當知名度。則參加人與原告間具有特殊之關係
    ，知悉原告使用之產品包裝圖樣存在甚詳，竟竊襲申請註冊
    ，自有違其註冊時商標法第37條第1 項第7 、14款及現行商
    標法第23條第1 項第12、14款之規定，系爭商標依法應評定
    其註冊為無效。
  (五)綜上所陳，參加人為不具外國法人資格或並無該法人存在，
    系爭商標之註冊顯有違反註冊時商標法第37條第1項第7、14
    款及現行商標法第23條第1 項第12、14款之規定，原處分及
    訴願決定認事用法顯有違誤，敬祈鈞院鑒核，賜判如訴之聲
    明，以符法制，至所感禱。
乙、被告主張：
  (一)商標法第91條第2 項規定，本法修正施行前註冊之商標，於
    本法修正施行後申請或提請評定者，以其註冊時及本法修正
    施行後之規定均為違法事由為限。系爭商標係92年11月28日
    商標法修正施行前註冊，亦即90年07月11日獲准註冊，而系
    爭商標所涉之修正前（即系爭商標註冊時）商標法第37條第
    7 、14款，業經修正施行為商標法第23條第1 項第12、14款
    ，於修正施行前後法條規定均為違法事由，合先敘明。
  (二)參加人繼受美國聯邦酒廠創用系爭商標之權利，並以之申請
    註冊，應無系爭商標註冊時商標法第37條第7 款及現行商標
    法第23條第1 項第12款規定之適用：
  1.商標圖樣「相同或近似於他人著名之商標或標章，有致公眾
    混淆誤認之虞者」，不得申請註冊；商標「相同或近似於他
    人著名商標或標章，有致相關公眾混淆誤認之虞，或有減損
    著名商標或標章之識別性或信譽之虞者」，不得註冊，固分
    別為系爭商標註冊時商標法第37條第7款及商標法第23條第1
    項第12款所明定，惟其適用須符合據爭商標為著名商標的構
    成要件。本法所稱之著名，指有客觀證據足以認定已廣為相
    關事業或消費者所普遍認知者，復為商標法施行細則第16條
    所明定。所謂有致消費者混淆誤認之虞，係指商標給予消費
    者的印象，可能致使消費者混淆而誤認商品/ 服務之來源，
    包括誤認來自不同來源的商品/ 服務以為來自同一來源，或
    者誤認二商標之使用人間存在關係企業、授權關係、加盟關
    係或其他類似關係。
  2.依原告檢送之證據資料觀之，該等證據資料上固均顯示原告
    大道公司，為據以評定商標「特級玫瑰紅酒」商品之進口商
    ，惟據以評定商標是否為其所有尚屬有疑。再者，原告雖以
    美國皇家酒業公司行銷副總裁傑‧布科斯鮑慕西元2005年10
    月10日簽署之證明函，主張據以評定商標係由原告林恆山與
    美國皇家酒業公司行銷副總裁傑‧布科斯鮑慕所共同完成，
    惟該證明函僅能說明據以評定商標係由該二人共同規劃完成
    ，然據以評定商標完成設計之日期為何? 並無資料可稽。且
    參加人對原告主張有關據以評定商標由其首先創用，並為其
    所有一節既有爭執，原告復無其他進一步有利證據足以證明
    據以評定商標確係由其首先創用，或其本身使用據以評定商
    標已為相關事業或消費者所普遍認知，有致公眾對其所表彰
    之商品來源產生混淆誤認之虞。
  3.反觀參加人檢附St.Louis印刷公司所出具經公證及認證之證
    明書，主張該印刷公司第1次印刷特級玫瑰標籤係在西元199
    3年10月，由美國聯邦酒廠（United States Distilled Pro
    ducts）所訂購並付款。該證明書並附有2張特級玫瑰紅標籤
    版本乃由美國聯邦酒廠及ADM公司所指示而印製，故美國聯
    邦酒廠早在西元1993年10月，即負擔所有印刷費用，委託該
    印刷公司印製據以評定商標之「SUPERIOR ROSE GRAPE WINE
    」標籤，並在該標籤印刷完成後，立即將之使用於酒瓶上。
    又參加人亦檢附OPPENHEIMER律師事務所Jeffrey J.Bouslog
    所出具之證明書，說明系爭商標不同時期之使用人及權利人
    ；亦即，美國聯邦酒廠於西元1993年即委由印刷廠印製據以
    評定SUPERIOR ROSE GRAPE WINE特級玫瑰紅酒商品圖案之標
    籤，是為系爭商標最早之使用人；西元1996年09月，ADM公
    司與美國聯邦酒廠簽訂合約，美國聯邦酒廠將其包含系爭商
    標在內之商標、企業名稱及商品標識等，授予ADM 公司專屬
    權，且ADM 公司可再轉讓該等權利予MANGINE （即參加人公
    司代表人）所擁有之相關企業；西元1996年參加人代表人與
    ADM 公司公司設立AUDC（亦以AUDP之名營業，即參加人公司
    ），爾後，ADM 公司再將商標、營業標識等授權予AUDC（亦
    以A UDP 之名營業），而AUDP（即參加人）即在臺申請系爭
    商標；ADM 公司於西元2001年07月31日與AUDC簽訂合約，AD
    M 公司將由美國聯邦酒廠所授予之智慧財產權讓予AUDC（亦
    以AUDP之名營業，即參加人）。從而參加人繼受美國聯邦酒
    廠創用系爭商標之權利，並以之申請註冊，應無前揭規定之
    適用。
  (三)商標圖樣「相同或近似於他人先使用於同一服務或類似服務
    之商標，而申請人因與該他人間具有契約、地緣、業務往來
    或其他關係，知悉他人商標存在者」，不得申請註冊；商標
    「相同或近似於他人先使用於同一或類似商品或服務之商標
    ，而申請人因與該他人間具有契約、地緣、業務來往或其他
    關係，知悉他人商標存在者」，不得註冊，分別為系爭商標
    註冊時商標法第37條第14款及現行商標法第23條第1 項第14
    款所明定，惟其適用應以據以評定商標較系爭商標先使用為
    前提要件。如前所述，原告既無法證明據以評定商標確係由
    其所首先創用，自難據為主張合法權利。系爭商標之註冊應
    無前揭規定之適用。
  (四)至於原告主張參加人非合法登記之外國法人，並據此認為系
    爭商標之註冊自屬無效，就該主張，參加人提供由美國財政
    部-菸酒武器管理局所出具許可號碼分別為MN-1-431及MN-P-
    2843之文件各乙份，證明參加人公司名稱為AMERICAN UNITE
    D DISTILLING COMPANY LLC（AUDC），亦以AMERICAN UNITE
    D DISTILLED PRODUCTS LLC（AUDP）之名營業，自西元1997
    年04月24日即取得在美國進出口酒品及銷售酒品之許可，除
    在西元2003年12月11日曾變更所在址外，迄今有效存在，且
    各該文件均已經公證及我國駐芝加哥臺北經濟文化辦事處之
    認證。對此，原告並未提供進一步有利證據，足以證明參加
    人非合法登記之外國法人，原告之主張並不足採。又原告雖
    亦提出美國明尼蘇達州州政府之證明書，稱參加人自西元20
    05年02月02日起即已不再合法存在，惟姑不論其實情如何，
    然此屬系爭商標註冊後得否因參加人未使用而依法申請廢止
    其註冊之問題，尚非屬得申請評定撤銷其註冊之事由，併予
    敘明。
  (五)綜上論述，被告原處分洵無違誤，敬請駁回原告之訴。
丙、參加人主張：
  (一)參加人之法人人格確有效存在，系爭商標申請註冊之合法性
    毋庸置疑：
  1.查原告係依據修正前商標法第37條第7 、14款及現行商標法
    第23條第1 項第12、14款之規定，主張系爭商標構成不得註
    冊之情事。是依前揭法條之構成要件，本案之爭點應在於原
    告是否以自己之名義有先使用據以評定商標之事實，或其所
    使用之商標已否達著名之程度。惟原告並未提供充分之證據
    ，證明其為據以評定商標真正先使用人，亦未證明其使用據
    以評定商標確已為相關消費者所知悉而建立知名度，而其一
    再質疑「參加人之法人人格及系爭商標申請註冊之合法性」
    ，實與其所據以評定之法條無關；況參加人前已就法人人格
    乙事具體陳報，確足證明無論參酌參加人已提供之具體文件
    ，或證諸原告所舉證西元2005年由美國明尼蘇達州政府出具
    關於ASSUMED NAME之證明書，均足以得知參加人之法人人格
    確有效存在，系爭商標申請註冊之合法性亦毋庸置疑。
  2.AMERICAN UNITED DISTILLING COMPANY LLC（以下簡稱AUDC
    ）於西元1998年11月10日在明尼蘇達州將AMERICAN UNITED
    DISTILLED PRODUCTS LLC（以下簡稱AUDP）登記為ASSUMED
    NAME；亦即，不僅AUDC在西元1998年之時即合法存在於明尼
    蘇達州，且AUDC與AUDP二名稱同時指向同一法人，此與參加
    人前所舉證：美國財政部- 菸酒武器管理局所出具許可號碼
    分別為MN-1-431及MN-P-2843 之文件，證明AUDC亦以AUDP之
    名營業，實相吻合。是AUDC與AUDP既指向同一法人，則參加
    人以AUDP之名申請商標註冊並無不法，此證諸於西元1999年
    參加人以AUDP之名在美國申請商標註冊獲核准，法人人格並
    未遭受質疑可知。從而，參加人於翌年（即西元2000年）同
    樣以AUDP之名在臺灣申請商標註冊，於法自亦無所違背。
  3.由上述事實亦可知，參加人於西元1997、1998年之時，原將
    法人登記於美國之明尼蘇達州，後因遷址之故，遂於西元20
    01年起將公司改登記於德拉瓦州，此所以現今之法人登記證
    明係由德拉瓦州政府所出具，並載明係自西元2001年起在該
    州登記之故，是參加人所述確與客觀事實相符合。
  4.查 鈞院於案情相仿之96年度訴字第01047號判決中，亦以具
    體之文字說明：「參加人於系爭商標註冊時為合法登記之外
    國法人，堪予認定。」職是，有關參加人法人資格自申請系
    爭商標註冊迄今有效存在之質疑，無論參酌原告所提供之文
    件、參加人舉證之資料及前揭判決均可獲致肯定之答案，自
    為毋庸爭辯之事實。
  (二)關於系爭商標未構成修正前商標法第37條第7 、14款及現行
    商標法第23條第1 項第12、14款所規定不得註冊之情事，前
    亦經鈞院於96年度訴字第01047 號判決明示在案：「依原告
    （即本案原告）所提證據，尚無法證明據以評定商標確係由
    其首先創用，或其本身使用據以評定商標已為相關事業或消
    費者所普遍認知，自難謂參加人（即本案參加人）有以相同
    或近似於他人著名商標申請註冊，有致相關公眾混淆誤認之
    虞，或以不公平競爭之目的，抄襲他人先使用之商標搶先註
    冊之違法情事。從而，被告以系爭商標之註冊並無違反修正
    前商標法第37條第7 、14款及現行商標法第23條第1 項第12
    、14款之規定所為本件申請不成立之處分，並無不法，訴願
    決定予以維持，亦無不合。原告徒執前詞，訴請撤銷，及請
    求被告應作成申請成立之處分，為無理由，應予駁回。」由
    此足徵原告於本案有關法條適用方面之主張亦不足採。
  (三)據以主張者並非著名商標，而原告更未證明其係著名商標之
    先使用人：
  1.按商標圖樣「相同或近似於他人著名之商標或標章，有致公
    眾混淆誤認之虞者」不得申請註冊；商標「相同或近似於他
    人著名商標或標章，有致相關公眾混淆誤認之虞，或有減損
    著名商標或標章之識別性或信譽之虞者」不得註冊，分別為
    修正前商標法第37條第7款及現行商標法第23條第1項第12款
    之規定。惟此一條款之規定除應判斷有無「著名商標或標章
    」之存在外，原告既以商標創用人自居，首即證明其為著名
    商標之使用人。
  2.惟查原告引據者僅為若干報導資料及雜誌封面等，其數量尚
    不足以證明商標已達著名之程度，而由報導內容及商品標籤
    更不難發現：原告甲○○僅為商品進口商之經理人，不可能
    以自己之名義使用商標，相關消費者對其若有認知，僅限於
    其職稱而已；原告大道公司則從事酒類商品之進口及銷售，
    相關消費者對該公司所銷售之商品若有所認識，亦僅知悉其
    為「特級玫瑰紅酒」之進口商。是可斷定原告2 人均未從事
    商品之製造及商標之使用，其充其量僅為商品之經銷商或代
    理商，並不得以銷售行為之如何，即顛倒是非，反而對真正
    商標使用人主張商標法上之權利，則竟據前揭規定對系爭商
    標提出干涉，顯不可採。原告既非據以評定商標之使用人，
    所提出者復僅少數之宣傳資料，無法證明該據以主張之商標
    已達著名之程度，自難謂系爭商標有前揭規定之適用。
  (四)參加人繼受系爭商標之先使用權，原告依據修正前商標法第
    37條第14款及現行商標法第23條第1 項第14款規定，主張其
    為先使用人，不值採信：
  1.查UNITED STATES DISTILLED PRODUCTS CO.（美國聯邦酒廠
    ，以下簡稱USDP）為最早創用Superior Rose label （即據
    以評定商標標籤）之人，早在西元1993年10月即負擔所有印
    刷費用，委託St.Louis Lithographing Co.印製據以評定商
    標標籤，此有印刷公司所出具之證明書供參。而ARCHER DAN
    IELS MIDLAND CO （以下簡稱ADM ）為參加人代表人參與經
    營之另一美國公司，於西元1996年09月與前述USDP簽訂合意
    書，雙方約定USDP將其在泛太平洋地區所使用之商品標籤、
    商標及商品包裝，獨家授權予ADM ，其中包括SUPERIOR ROS
    E GRAPE WINE特級玫瑰紅酒在內；其後ADM 再將該等權利轉
    讓予參加人。參加人除以系爭商標在臺灣申請註冊外，並在
    西元2001年與ADM 正式簽署合約，明定參加人取得前述USDP
    授予ADM 之所有商標及相關權利。如是，參加人經合法授權
    及受讓，取得據以評定商標標籤及相關商標申請註冊之權利
    ，系爭商標註冊之合法性自毋庸置疑，且參加人自為系爭商
    標之先使用人。
  2.由USDP以商標所有人名義於西元1995年01月10日所簽署並經
    公證之確認函亦不難得證，原告大道公司（即英文名稱為B&
    W PRODUCT INTERNATIONAL CORPORATION ）係經USDP指定之
    特級玫瑰紅酒臺灣區總經銷商，則既為經銷商，其自身或其
    經理人又如何得潛稱為商標創用人或使用人?
  3.查西元1995年01月17日大道公司股東們出具保證函予USDP，
    同時USDP亦正式與原告大道公司簽訂經銷協定，二份文件上
    分別有本案另一原告甲○○之中、外文簽名，是其內容既經
    確認，顯不容原告如今輕易否定；而在此二文件中，不僅股
    東們同意USDP持有關於SUPERIOR ROSE GRAPE WINE特級玫瑰
    紅酒商標、品名、商譽及其他權利之所有權，USDP亦以商品
    經銷權授與人之身份，明白表示SUPERIOR ROSE GRAPE WINE
    特級玫瑰紅酒之商標為USDP專有獨享之財產，然查此一事實
    經參加人於前評定答辯指出後，原告未予以反駁，即於起訴
    狀中對此部分亦隻字不提，顯然自知理虧。
  4.查原告林恆山自稱為參加人之大股東，卻又一再否認參加人
    法人人格之合法存在，其說詞相互矛盾，已不可採；況查原
    告於評定補充理由書中自行檢附之附件四第2 點已敘明AUDC
    由參加人之代表人Douglas Mangine 百分之百所擁有；其第
    3 點更表明所有商標均為AUDC之財產；至其第7 點中雖提到
    股東結構將改變，讓原告持有PCDP42.5% 股權，然該PCDP並
    非AUDC或AUDP，亦再一次證明原告試圖混淆視聽。事實上，
    上述信函所提及之計劃並未執行，而原告林恆山也從未成為
    AUDP或PCDP之股東。
  5.至原告雖提出皇家酒業公司副總裁所出具之信函，企圖證明
    系爭商標為其二人所「共同完成」，然該一信函中絲毫未提
    及該2 人「設計... 共同規劃... 完成」之日期為何，即針
    對創用商標最重要之認定事項- 時間，亦完全未置一辭，則
    無論所謂「共同規劃」乙事是否屬實，該發信人既未提出任
    何有關日期之說明，其信函已無憑以認定商標創用之時間。
    尤其鈞院於前揭96年度訴字第1047號判決中更指出：「由該
    信函末段所述『Also, please be aware that commissions
     promised by Mr.Doug Mangini,who produce the wine,we
    re never paid 』，亦可知該圖樣係由Mr.Doug Mangini 所
    委託設計者，難謂原告等即為據以評定商標之先使用人或權
    利人。」是可知該一信函亦無從證明原告為法條所保護之先
    使用人或著名商標權利人。
  6.上述文件確足以證明系爭商標之註冊出自合法之權源，而參
    加人繼受USDP創用系爭商標之權利，並以之在  貴國申請註
    冊，進而取得商標權，悉與法條之規定相符，原處分殊無違
    誤。
  (五)綜上論陳，參加人確為經合法設立且迄今有效存在之法人，
    原告利用二國法人登記制度之不同、文件證明費時等因素，
    一再以申請資格不符等問題，干擾本案有關實體方面之審查
    ，卻置其據以評定之法條不論，顯已脫離其當初申請評定之
    主張範圍，其理由不值斟酌至明。遑論參加人確已提供有關
    法人資格之證明文件，而原告無法證明據以評定商標已建立
    知名度並為相關消費者所熟悉，所提供之證據更顯示其僅為
    商品之代理商，並非據以評定商標之先使用人或真正權利人
    。反觀參加人以系爭商標申請註冊係繼受自商標創用人及參
    加人關係企業，確有合法之權源，且無致使相關消費者發生
    混淆誤認之情事，是無違於修正前商標法第37條第7 、14款
    及現行商標法第23條第1 項第12、14款之規定，原處分殊無
    違誤，原告之訴應予駁回。懇請鈞院鑒核，判決如參加聲明
    ，以符法旨，實為感禱。
    理  由
一、本件被告之代表人原為蔡練生，自96年12月3 日起變更為王
    美花，有行政院令一紙在卷足憑，是其聲明承受訴訟，核無
    不合，應予准許，合先敘明。
二、按商標圖樣「相同或近似於他人著名之商標或標章，有致公
    眾混淆誤認之虞者」、「相同或近似於他人先使用於同一商
    品或類似商品之商標，而申請人因與該他人間具有契約、地
    緣、業務往來或其他關係，知悉他人商標存在者」，不得申
    請註冊，分別為系爭商標註冊時商標法第37條第7 、14款之
    規定。又商標「相同或近似於他人著名商標或標章，有致相
    關公眾混淆誤認之虞，或有減損著名商標或標章之識別性或
    信譽之虞者」、「相同或近似於他人先使用於同一或類似商
    品或服務之商標，而申請人因與該他人間具有契約、地緣、
    業務往來或其他關係，知悉他人商標存在者」，不得註冊，
    分別為現行商標法第23條第1 項第12、14款所明定。又前述
    各條款規定情形，倘經商標權利人（所有人或先使用人）同
    意申請註冊者，不在此限，復為各該條款但書所規定。
三、本件係參加人前於89年03月14日以「美國聯合蒸餾酒製造公
    司標章」商標，指定使用於當時商標法施行細則第49條所定
    商品及服務分類表第33類之「酒（啤酒除外）」商品，向被
    告申請註冊，經被告審查，准列為註冊第949009號商標。嗣
    原告2 人以該註冊商標有違註冊時商標法第37條第7 、14款
    及現行商標法第23條第1 項第12、14款之規定，對之申請評
    定。案經被告審查，以95年07月06日中台評字第930361號商
    標評定書為「申請不成立」之處分。原告不服，提起訴願，
    經訴願決定駁回，原告猶未甘服，向本院提起行政訴訟，並
    為如事實欄所載之主張。是本件應審究者厥為(1)原告是否為
    據以評定商標之先使用人？(2)參加人是否為合法登記之外國
    法人，於本案有無影響？
四、本院判斷如下：
  (一)揆諸參加人於聲請評定階段所提出經公證認證之美國St.Lou
    is印刷公司所出具之證明書、USDP公司與原告之一大道公司
    簽訂之經銷合約、大道公司股東簽立之保證書等相關證據資
    料內容，可知美國St.Louis印刷公司於西元1993年10月即已
    接受USDP公司之委託印製前揭據以評定之商標圖樣（「Supe
    rior Rose labels」），並於印製完成後即使用於USDP公司
    之產品上；再者，參加人所提出之美國聯邦酒廠與ADM 公司
    簽訂之經銷契約及ADM 公司與參加人簽訂之授權契約等相關
    證據資料，亦可知美國聯邦酒廠為擴展亞太地區之生意，於
    西元1996年09月與ADM 公司簽訂契約，授予ADM 公司亞太地
    區（包括我國）獨家經銷其「Superior Rose Wine」等產品
    之權利，且約定ADM 公司除可使用並註冊相關之智慧財產權
    外，並可將其權利再授權予ADM 公司或Mr.Mangine所有或控
    管之公司。其後，ADM 公司將前揭權利再授權予參加人，參
    加人乃於國內申請系爭商標之註冊，嗣ADM 公司於西元2001
    年07月31日與參加人正式簽署授權契約；堪認參加人於89年
    07月向被告申請系爭商標之註冊，係基於經據以評定商標權
    利人美國聯邦酒廠授權之ADM 公司合法之再授權，確具有其
    合法之權源。另USDP公司曾於西元1995年1 月出具函文確認
    大道公司為該公司「Superior Rose Wine」商品在國內之代
    理經銷商，大道公司股東（包括原告甲○○）並簽署保證函
    就大道公司所負貨款債務等對USDP公司負連帶保證責任，且
    於保證函中表示了解並同意USDP公司就其產品仍保有所有的
    商標、商譽及相關之權利；且雙方在同月正式簽訂之代理銷
    售合約中亦申明大道公司為行銷、廣告或促銷其代理經銷之
    商品，固可使用與其經銷之USDP公司商品有關之商標，惟US
    DP公司仍保有其完全且專屬商標權，亦足認原告大道公司應
    為USDP公司SUPE RIOR ROSE WINE 商品之代理經銷商，其係
    因代理進口USDP公司之商品，而經USDP公司授權得於行銷廣
    告時，使用該等商品上之商標等，惟據以評定商標仍歸屬於
    USDP公司所有，是原告等並非商標權利人。
  (二)再者，參以原告所提供者僅為報導資料及雜誌封面等，其數
    量尚不足以證明商標已達著名之程度，而由報導內容及商品
    標籤，亦可知原告甲○○僅為商品進口商之經理人，不可能
    使用商標，相關消費者對之若有認知，僅限於其職務而已；
    而大道公司則從事酒類商品之進口及銷售，相關消費者對該
    公司所銷售之商品若有所認識，亦僅知悉其為「特級玫瑰紅
    酒」之進口商，是原告二人並未從事商品之製造及商標之使
    用，其充其量僅為商品之經銷商或代理商，並不得以商標使
    用人自居，就其所銷售商品上之商標排除他人之使用。
  (三)原告固提出美國皇家酒業公司副總裁傑‧布科斯鮑慕於西元
    2005年10月10日簽署之證明函，主張據以評定商標為原告甲
    ○○與傑‧布科斯鮑慕所共同完成乙節；惟揆諸信函中並未
    提及該二人「設計…共同規劃…完成」之日期為何，亦即針
    對創用商標最重要之認定事項「時間」，完全未置一辭，則
    無論所謂「共同規劃」乙事是否屬實，該發信人既未提出任
    何有關日期之說明，即無以憑以認定據以評定商標圖樣係何
    時所創作。由該信函末段所述「Also, please be aware th
    at commissions promised by Mr. Doug Mangini, who pro
    duce the wine, were never paid」，亦可知該圖樣係由Mr
    .Doug Mangini 所委託設計者，難謂原告等即為據以評定商
    標之先使用人或權利人。再者，依參加人檢附 St.Louis 印
    刷公司所出具經公證及認證之證明書，可知該印刷公司第一
    次印刷特級玫瑰標籤係在西元1993年10月，由USDP公司所訂
    購並付款。該證明書並附有兩張特級玫瑰紅標籤版本乃由US
    DP公司及ADM 公司所指示而印製，故USDP公司早在西元1993
    年10月即負擔所有印刷費用，委託該印刷公司印製據爭標籤
    ，並在據爭標籤印刷完成後，立即將之使用於酒瓶上。又依
    參加人檢附OPPENHEIMER 律師事務所Jeffrey J.Bouslog 先
    生所出具之證明書，亦可知系爭商標不同時期之使用人及權
    利人，亦即USDP公司於西元1993年即委由印刷廠印製據爭SU
    PE RIOR ROSE GRAPE WINE 特級玫瑰紅酒商品圖案之標籤，
    是為系爭商標最早之使用人；西元1996年9 月，ADM 公司與
    USDP公司簽訂合約，USDP公司將其包含系爭商標在內之商標
    、企業名稱及商品標識等，授予ADM 公司專屬權，且ADM 公
    司可再轉讓該等權利予參加人之代表人MANGINE 所擁有之相
    關企業；西元1996年參加人之代表人MANGINE 與ADM 公司設
    立AUDC（亦以AUDP之名營業，即參加人），爾後，ADM 公司
    再將商標、營業標識等授權予AUDC（亦以AUDP之名營業），
    而AUDP（即參加人）即在臺申請系爭商標之註冊；是參加人
    為系爭商標之先使用人，其經合法授權及受讓，而取得系爭
    商標申請註冊之權利，洵堪認定。至原告主張參加人所檢附
    OP PENHEIMER律師事務所Jeffrey J. Bouslog先生所出具之
    證明書並無證據力云云；查上開證明書雖為私文書，惟業經
    美國明尼蘇達州聖保羅市之公證人公證，且揆諸該證明書內
    容載以「本信函所附之所有附件均為合約及授權書真實及正
    確之副本。」等語，並非如原告所謂未證明該說明文件之內
    容為真實，況原告並未能舉證證明該證明書如何未具證據力
    ，是原告上開主張。自難可採。
  (四)綜上，本件依原告所提證據，尚無法證明據以評定商標確係
    由其首先創用，或其本身使用據以評定商標已為相關事業或
    消費者所普遍認知，自難謂參加人有以相同或近似於他人著
    名商標申請註冊，有致相關公眾混淆誤認之虞，或以不公平
    競爭之目的，抄襲他人先使用之商標搶先註冊之違法情事。
    從而，被告以系爭商標之註冊並無違反修正前商標法第37條
    第7 款、第14款及現行商標法第23條第1 項第12款、第14款
    之規定所為本件申請不成立之處分，並無不法。
  (五)至原告主張參加人非合法登記之外國法人，非適格之外國法
    人，且早已不存在，除本件系爭商標之註冊顯不合法，其註
    冊自屬無效外，其所為之行為應不發生法律上之效力，即無
    證據力可言，則原處分及訴願決定據以認定，均顯為違法乙
    節；惟依參加人所提由美國財政部菸酒武器管理局所出具許
    可號碼分別為MN-1-431及MN-P-2843 之文件，足證參加人公
    司名稱為AMERICAN UNITED DISTILLING COMPANY LLC（AUDC
    ），亦以AMERICAN UNITED DISTILLED PRODUCTS LLC（AUDP
    ）之名營業，自西元1997年4 月24日即取得在美國進出口酒
    品及銷售酒品之許可，除在西元2003年12月11日曾變更所在
    址外，迄今有效存在，且各該文件均已經公證及我國駐芝加
    哥台北經濟文化辦事處之認證。雖原告提出美國明尼蘇達州
    州政府祕書處所出之「無登記記錄證明書」，謂AMERICAN U
    NITED DISTILLED PRODUCTS LLP（即美國聯合蒸餾酒製造公
    司）於本說明書發給日期（西元2005年11月14日）時，在其
    辦公室之資料檔案內，並未顯示有任何關於該公司之記錄，
    同時，有關記錄亦未顯示該公司曾向本處申辦實體（法人）
    登記等語；縱若屬實，亦非屬得申請評定撤銷其註冊之事由
    ，是原告此部分主張，亦難可採。
五、綜上所述，原處分依法並無不合，訴願決定予以維持，亦無
    違誤。原告訴請撤銷原處分及訴願決定，並請求被告應作成
    「第949009號『美國聯合蒸餾酒製造公司標章』商標之註冊
    應予撤銷」之處分，為無理由，應予駁回。
六、本件事證已明，兩造其餘主張或答辯，已與本院判決結果影
    響，爰毋庸一一論列，併此敘明。
據上論結，本件原告之訴為無理由，爰依行政訴訟法第98條第1
項前段，判決如主文。
中    華    民    國    97    年    4    月    10    日
                   臺北高等行政法院第七庭
                             審判長法  官  李得灶
                                   法  官  林育如
                                   法  官  黃秋鴻
上為正本係照原本作成。
如不服本判決，應於送達後20日內，向本院提出上訴狀並表明上
訴理由，如於本判決宣示後送達前提起上訴者，應於判決送達後
20日內補提上訴理由書（須按他造人數附繕本）。
中    華    民    國    97    年    4    月    10    日
                                   書記官  林苑珍


司法院資訊處製作；財團法人民間司法改革基金會備份。
